臺灣臺北地方法院刑事判決
111年度審訴字第419號
公  訴  人  臺灣臺北地方檢察署檢察官
被      告  林昆賢
上列被告因詐欺等案件，經檢察官提起公訴（111年度偵字第376
號），被告於本院準備程序中就被訴事實為有罪之陳述，經本院
告知簡式審判程序之旨，並聽取檢察官、被告之意見後，本院合
議庭裁定由受命法官獨任依簡式審判程序審理，判決如下：
    主    文
林昆賢犯如附表一「罪名及宣告刑」欄所示之罪，各處如該表「
罪名及宣告刑」欄所示之刑。應執行有期徒刑壹年貳月。
未扣案犯罪所得均沒收之，於全部或一部不能沒收或不宜執行沒
收時，追徵其價額。
    犯罪事實
一、林昆賢因在外積欠債務、急需還款，乃自民國110年4月上旬
    某日起，加入「林承志（綽號『碳』）」及真實身分不詳綽號
    「阿誠」、於微信群組中暱稱「憤怒（雷之刃）」、「仁傑
    」、「肥肥」、「安納貢」等成年人3人以上（無證據證明
    包含未滿18歲之人）所組成之詐騙集團，擔任提領被害人款
    項之車手工作，渠等共同意圖為自己不法所有，基於三人以
    上詐欺取財、隱匿特定犯罪所得去向之洗錢等犯意聯絡，先
    由該詐騙集團真實身分不詳成年成員分別對如附表一編號1
    至4「告訴人」欄所示之人，於各該編號「詐術內容」欄所
    示時間施以同欄所示詐術，使各該告訴人等均陷於錯誤，乃
    於如各該編號「匯款時間」欄所示時間，分別將如各該編號
    「匯款金額（新臺幣）」欄所示款項，匯入如各該編號「匯
    款帳戶」欄所示金融帳戶後，林昆賢遂依詐欺集團成員指示
    ，於附表二所示提領時、地，提領如附表二所示款項，再至
    指定地點將所提領贓款交予真實身分不詳詐騙集團成員，俾
    層層繳回集團上游，藉此製造金流斷點，隱匿特定犯罪所得
    之去向及所在。嗣如附表一編號1至4所示告訴人等發覺遭騙
    報警處理，經警調閱監視器錄影畫面後，始循線查悉上情。
二、案經乙○○、丙○○、戊○○、丁○○訴由臺北市政府警察局大安分
    局報請臺灣臺北地方檢察署檢察官偵查起訴。
    理    由
一、認定犯罪事實所憑之證據及理由：
　　上揭犯罪事實，業經被告林昆賢於警詢、本院準備程序及審
    理時均坦承不諱（見偵卷第7至14頁；本院卷第71、76頁）
    ，並有下列補強證據可佐：
　㈠證人即如附表一所示告訴人乙○○、丙○○、戊○○、丁○○於警詢
    時之指述（見偵卷第15至18、19至23、25至27、29至30頁）
    ；
　㈡如附表一「匯款帳戶」欄所示銀行帳戶之交易明細、提領影
    像畫面、被告所涉另案即本院110年度審訴字第1584號刑事確
    定判決、告訴人莊晴羽提供之網路銀行交易結果畫面截圖、告
    訴人戊○○提供之匯款明細表（見偵卷第33至34、35至37、39
    至40、61、69頁）等件。
二、論罪：
　㈠核被告所為，係犯刑法第339條之4第1項第2款之三人以上共
    同詐欺取財罪、第339條之2之非法由自動付款設備取財罪及
    違反洗錢防制法第14條第1項之一般洗錢罪。
　㈡起訴法條雖漏未論及刑法第339條之2第1項之非法由自動付款
    設備取財罪，然被告暨所屬詐騙集團成員以不正當方法（諸
    如強暴、脅迫、詐欺、竊盜或侵占等方式）取得他人的提款
    卡及密碼，再冒充本人由自動提款設備取得他人之物，即該
    當刑法第339條之2第1項之構成要件，是此部分事實既經載
    明於起訴書，且經本院當庭告知被告該等罪名，無礙其訴訟
    防禦權之行使（見本院審訴卷第80頁），本院自得併予論斷
    如上。
　㈢被告與「林承志（綽號『碳』）」、「阿誠」、「憤怒（雷之
    刃）」、「仁傑」、「肥肥」、「安納貢」等詐騙集團成年
    成員（包括撥打詐騙電話予告訴人之真實身分不詳成年人等
    ）間，有犯意聯絡及行為分擔，應論以共同正犯。
　㈣類如本案之詐欺犯罪類型，於行為人著手實施詐欺犯行初始
    ，即係預計以被害人接獲詐騙電話或網路詐騙訊息，並建立
    信任關係後，即得接續以各種理由誘騙同一被害人不斷付款
    ，是如附表一編號2、3所示告訴人雖有因單一受騙事由而接
    連轉帳匯款至本案人頭帳戶內，然係被告暨所屬詐騙集團成
    員基於同一犯意及利用同一機會所為，侵害法益相同，各行
    為之獨立性極為薄弱，難以強行分開，均應視為數個舉動之
    接續施行，均論以接續犯之包括一罪。
　㈤被告暨所屬詐騙集團成員就如附表一各編號所示加重詐欺、
    洗錢、非法由自動付款設備取財罪等罪間，係以一行為同時
    觸犯數罪，屬想像競合犯，應依刑法第55條規定，從一重之
    三人以上共同詐欺取財罪處斷。
　㈥按詐欺取財罪既係為保護個人之財產法益而設，則關於行為
    人詐欺犯罪之罪數計算，除非存在時間或空間上之全部或局
    部之重疊關係，否則原則上自應依遭受詐騙之被害人人數定
    之。故就被告如附表一編號1至4所示各次犯行，既係分別侵
    害不同告訴人/被害人之法益，乃犯意各別、行為互殊，應
    予分論併罰。
三、科刑：　　
　㈠減輕其刑之事由：
　⒈按想像競合犯之處斷刑，本質上係「刑之合併」。其所謂從
    一重處斷，乃將想像競合犯組成之評價上數罪，合併為科刑
    一罪，其所對應之刑罰，亦合併其評價上數罪之數法定刑，
    而為一個處斷刑。易言之，想像競合犯侵害數法益者皆成立
    犯罪，論罪時必須輕、重罪併舉論述，同時宣告所犯各罪名
    ，包括各罪有無加重、減免其刑之情形，亦應說明論列，量
    刑時併衡酌輕罪部分量刑事由，評價始為充足，然後依刑法
    第55條前段規定「從一重處斷」，非謂對於其餘各罪可置而
    不論。因此，法院決定處斷刑時，雖以其中最重罪名之法定
    刑，做為裁量之準據，惟於裁量其輕重時，仍應將輕罪合併
    評價在內。故對於被告於偵、審自白各犯行，是否適用洗錢
    防制法第16條第2項之規定就所犯同法第14條第1項之洗錢罪
    部分減輕其刑，若僅泛言被告已從一重之刑法第339條之4第
    1項之罪處斷，無從適用前述規定減刑，則於法未合（最高
    法院108年度台上字第4405號、第4408號判決同斯旨）。
　⒉經查，被告於本院審理時自白一般洗錢犯行，依洗錢防制法
    第16條第2項規定原應減輕其刑。惟被告所犯一般洗錢罪係
    屬想像競合犯其中之輕罪，被告就本案犯行係從一重之三人
    以上共同詐欺取財罪，就此部分想像競合輕罪得減刑部分，
    依上開說明，均由本院於後述依刑法第57條量刑時，一併衡
    酌該部分減輕其刑事由。
　㈡量刑：
　　爰審酌被告正值青壯，因在外積欠債務、急需現金，未能謹
    慎求職或循正當管道賺取所需，竟經朋友引介而貿然加入詐
    騙集團擔任提款車手角色，共同參與詐欺犯行，侵害本案告
    訴人4人之財產法益，實屬不該；惟念被告犯後坦承犯行，
    業與到庭之告訴人莊晴羽以新臺幣（下同）3萬5,000元達成調
    解，據告訴人莊晴羽表示：希望被告可以履行調解條件，同意
    給予被告較輕之刑度等語，有本院111年4月8日準備程序筆
    錄、審理筆錄、調解筆錄附卷可佐（見本院審訴卷第71、80
    、99頁），兼衡被告在本案犯罪中所扮演之分工及參與犯罪
    之程度、於本院審理時自白洗錢犯行，暨智識教育程度（高
    職畢業）、生活及家庭經濟狀況（前從事餐飲業，現另案在
    監執行中）、犯罪動機、目的、手段、告訴人4人所受損害
    等一切情狀，分別量處如附表一「罪名及宣告刑」欄所示之
    刑，並定其應執行刑如主文所示。
四、沒收部分：
　㈠查被告陳稱其參與本案詐騙集團所得報酬之數額約定為當日
    提領金額2％乙節，業據其於偵查、本院審理時供述在卷（見
    偵卷第97頁；本院卷第79頁），則據此計算，被告所屬詐騙
    集團詐得如附表一各編號所示告訴人等之匯款後，由被告從
    人頭帳戶中提領如附表二各編號所示款項共17萬元，堪認其
    本案抽得報酬應為3,400元（計算式：17萬元×2％＝3,400元）
    。又被告與告訴人莊晴羽固已達成調解，然尚未履行，則未扣
    案犯罪所得既未實際發還與告訴人，仍應依刑法第38條之1
    第1項前段、第3項規定沒收，並於全部或一部不能沒收或不
    宜執行沒收時，追徵其價額。
　㈡至被告嗣如依調（和）解條件繼續履行、或實際賠償告訴人
    所受損害之全部或一部，則於其實際償還金額之同一範圍內
    ，與已實際發還告訴人無異，檢察官日後就被告之犯罪所得
    諭知沒收及追徵部分指揮執行時，自應將該業已賠償部分扣
    除之，不能重複執行，對被告之權益並無影響。另就扣除已
    實際給付部分外之其餘犯罪所得，告訴人等亦得依刑事訴訟
    法第473條第1項規定聲請發還，一併敘明。
　㈢末按犯洗錢防制法第14條之罪，其所移轉、變更、掩飾、隱
    匿、收受、取得、持有、使用之財物或財產上利益，沒收之
    ；犯第15條之罪，其所收受、持有、使用之財物或財產上利
    益，亦同，洗錢防制法第18條第1項定有明文。惟因洗錢行
    為之標的是否限於行為人者始得宣告沒收，法無明文，是倘
    法條未規定「不問屬於犯罪行為人與否均沒收」時，自仍以
    屬於被告所有者為限，始應予沒收。本件被告提領如附表二
    各編號所示款項後，已將提領之現金交予其他上游成員，足
    見該等款項非屬於被告所有，亦無證據證明被告就此等款項
    具有事實上之管領處分權限，是除前述被告分得之報酬外，
    尚無從就附表一編號1至4所示告訴人等匯入各該受款帳戶之
    款項總額，依洗錢防制法第18條第1項或刑法第38條之1第1
    項前段規定對被告宣告沒收，附此敘明。
據上論斷，應依刑事訴訟法第284條之1、第273條之1第1項、第2
99條第1項前段、第310條之2、第454條第2項，洗錢防制法第2條
第1款、第2款、第14條第1項、第16條第2項，刑法第11條、第28
條、第339條之4第1項第2款、第339條之2第1項、第55條、第51
條第5款、第38條之1第1項前段、第3項，刑法施行法第1條之1第
1項，判決如主文。
本案經檢察官王繼瑩提起公訴，檢察官黃思源到庭執行職務。
中　　華　　民　　國　　111 　年　　4 　　月　　26　　日
　　　　　　　　　刑事第二十一庭法　官  歐陽儀
上正本證明與原本無異。 
如不服本判決應於收受送達後20日內向本院提出上訴書狀，並應
敘述具體理由；其未敘述上訴理由者，應於上訴期間屆滿後20日
內向本院補提理由書（均須按他造當事人之人數附繕本）「切勿
逕送上級法院」。告訴人或被害人如對於本判決不服者，應具備
理由請求檢察官上訴，其上訴期間之計算係以檢察官收受判決正
本之日期為準。因疫情而遲誤不變期間，得向法院聲請回復原狀
。
                                書記官  程于恬
中　　華　　民　　國　　111 　年　　4 　　月　　27　　日
附表一：
編號 告訴人 詐術內容 匯款時間 匯款金額 （新臺幣） 匯款帳戶 罪名及宣告刑 1 乙○○ 詐騙集團成員於110年4月13日下午4時36分許，致電乙○○，假冒網路購物賣家及兆豐銀行客服人員，佯稱因作業疏失，導致誤設為高級會員，需依指示操作以取消云云，致乙○○陷入錯誤，而匯出款項。 110年4月13日下午5時26分許 4萬9,985元 郵局帳戶（帳號：000-00000000000000號，戶名：林豐桓） 林昆賢犯三人以上共同詐欺取財罪，處有期徒刑壹年壹月。 2 丙○○ 詐騙集團成員於110年4月13日下午5時許，致電丙○○，假冒網站客服人員及郵局客服人員，佯稱有多訂購商品，需依指示操作以取消云云，致丙○○陷入錯誤，而匯出款項。 110年4月13日下午6時50分許 1萬8,180元 兆豐銀行帳戶（帳號：000-00000000000號，戶名：張晏碩） 林昆賢犯三人以上共同詐欺取財罪，處有期徒刑壹年。    110年4月13日下午7時6分許 1萬7,017元   3 戊○○ 詐騙集團成員於110年4月13日某時許，致電戊○○，假冒網拍服飾店及土地銀行員人員，佯稱因先前刷卡紀錄異常，需依指示操作以取消設定云云，致戊○○陷入錯誤，而匯出款項。 110年4月13日下午5時14分許 1萬6,505元 同上 林昆賢犯三人以上共同詐欺取財罪，處有期徒刑壹年壹月。    110年4月13日下午5時17分許 3,344元      110年4月13日下午5時34分許 2萬5,123元   4 丁○○ 詐騙集團成員於110年4月13日下午4時40分許，致電丁○○，假冒PERDOT及國泰世華客服人員，佯稱因網站遭駭客入侵，其先前訂單誤植為20筆，需依指示操作以取消設定云云，致丁○○陷入錯誤，而匯出款項。 110年4月13日下午5時8分許 4萬0,567元 同上 林昆賢犯三人以上共同詐欺取財罪，處有期徒刑壹年壹月。 

附表二：
編號 提領時間 提領金額 （新臺幣，均扣除手續費） 提領地點 提領人頭帳戶 佐證之監視器畫面、被告自白之卷證頁碼 1 民國110年4月13日下午5時44分許 4萬元  臺北市○○區○○路0段000號中華郵政臺北三張犂郵局之自動櫃員機  郵局帳戶（帳號：000-00000000000000號，戶名：林豐桓） 偵卷第7至13、33至34、95至99頁  110年4月13日下午5時45分許 1萬元    2 110年4月13日下午5時17分許 2萬元  臺北市○○區○○路0段000號台北富邦銀行信義分行之自動櫃員機 兆豐銀行帳戶（帳號：00000000000號，戶名：張晏碩）   110年4月13日下午5時17分許 2萬元     110年4月13日下午5時18分許 2萬元     110年4月13日下午5時50分許 2萬元     110年4月13日下午5時51分許 5,000元     110年4月13日晚間7時22分許許 2萬元 臺北市○○區○○路0段000號第一銀行大安分行之自動櫃員機    110年4月13日晚間7時23分許 1萬5,000元    

附錄本案所犯法條全文：
中華民國刑法第339條之4：
犯第三百三十九條詐欺罪而有下列情形之一者，處一年以上七年
以下有期徒刑，得併科一百萬元以下罰金：
一、冒用政府機關或公務員名義犯之。
二、三人以上共同犯之。
三、以廣播電視、電子通訊、網際網路或其他媒體等傳播工具，
    對公眾散布而犯之。前項之未遂犯罰之。

中華民國刑法第339條之2（違法由自動付款設備取得他人之物之
處罰）：
意圖為自己或第三人不法之所有，以不正方法由自動付款設備取
得他人之物者，處三年以下有期徒刑、拘役或三十萬元以下罰金
。
以前項方法得財產上不法之利益或使第三人得之者，亦同。
前二項之未遂犯罰之。

洗錢防制法第2條
本法所稱洗錢，指下列行為：
一、意圖掩飾或隱匿特定犯罪所得來源，或使他人逃避刑事追訴
    ，而移轉或變更特定犯罪所得。
二、掩飾或隱匿特定犯罪所得之本質、來源、去向、所在、所有
    權、處分權或其他權益者。
三、收受、持有或使用他人之特定犯罪所得。
　　
洗錢防制法第14條
有第二條各款所列洗錢行為者，處7年以下有期徒刑，併科新臺
幣5百萬元以下罰金。
前項之未遂犯罰之。
前二項情形，不得科以超過其特定犯罪所定最重本刑之刑。